【裁判字號】    99,交聲,1150
【裁判日期】    991029
【裁判案由】    聲明異議
【裁判全文】
臺灣臺南地方法院交通事件裁定        99年度交聲字第1150號
原處分機關  交通部公路總局嘉義區監理所臺南監理站
受處分人即
異  議  人  甲○○
上列異議人即受處分人因違反道路交通管理處罰條例案件，對於
交通部公路總局嘉義區監理所臺南監理站99年8月19日所為之裁
決處分（處分案號：嘉監南字第裁74-SK0000000號）聲明異議，
本院裁定如下：
    主  文
異議駁回。
    理  由
一、原處分意旨略以：異議人即受處分人甲○○駕駛車牌號碼N8
    -5605號自用一般小客車（系爭汽車），於民國99年6月16日
    16時35分許，行經臺南市○○路與林森路口處時，因駕駛人
    未繫安全帶，經臺南市警察局交通隊（下稱舉發機關）警員
    製單舉發，嗣經原處分機關即交通部公路總局嘉義區監理所
    臺南監理站以其違規事實明確，依道路交通管理處罰條例第
    31條第1項及違反道路交通管理事件統一裁罰基準表之規定
    ，裁處異議人罰鍰新臺幣（下同）1,500元等語。
二、聲明異議意旨略以：異議人所駕駛之系爭汽車是用腹部式安
    全帶，而不是斜肩式安全帶，所以本件舉發有誤，為此聲明
    異議，請求撤銷原處分等語。
三、按汽車行駛於道路上，其駕駛人或前座乘客未繫安全帶者，
    處駕駛人1,500元罰鍰；其實施及宣導辦法，由交通部定之
    。汽車行駛於高速公路，違反前項規定者，處駕駛人3,000
    元以上6,000元以下罰鍰，道路交通管理處罰條例第31條第1
    項、第2項分別定有明文。參酌道路交通管理處罰條例第31
    條第1項之立法意旨為：「小客車駕駛人及前座乘客繫上安
    全帶，對於其因而肇事後之生命、身體安全之保障甚大，此
    項規定在高速公路實施後成效良好，故比照先進國家規定於
    公告之專用快速道路亦應繫安全帶」，足見繫安全帶之規定
    目的係為保障駕駛人及前座乘客之生命、身體安全，避免身
    體因強大之外力碰撞，造成重大傷亡。倘未依安全帶之設計
    規定方式扣繫完善，即無法達到保障駕駛人及前座乘客生命
    、身體之立法目的，故依法條歷史解釋、目的解釋，道路交
    通管理處罰條例第31條第1項所稱「未繫安全帶」，應包括
    未依設計規定方式扣繫安全帶甚明。另交通部87年11月13日
    交路字第049161號函釋：依道路交通安全處罰條例第31條
    第1項立法保護駕駛人及前座乘客之旨意，汽車專用安全帶
    之扣繫應依其原廠設計規定方式操作，另因小客車前排兩側
    應為三點式之安全帶，故駕駛人及前座乘客應依三點式安全
    帶設計規定之方式扣繫完善，方得認定有依規定繫安全帶；
    如未依設計規定方式繫扣，依前揭條例規定舉發，係應適法
    並無不當；又安全帶之帶扣應確實緊扣，安全帶無扭曲或反
    轉，鬆緊度保持適宜；腰部安全帶置於腰部以下，肩部安全
    帶固定位置應依個人調整，避免安全帶纏繞經過頸部，且應
    置手臂上端以上，汽車駕駛人及前座乘客繫安全帶實施及宣
    導辦法第3條第3款亦規定甚明。
四、經查：
  (一)異議人於上開時、地駕駛車牌號碼N8-5605號自用一般小客
    車，有汽車行駛於一般道路上汽車駕駛人未繫安全帶之情形
    ，經舉發機關員警製單舉發，並由原處分機關依法裁處如上
    述內容裁罰之事實，有舉發機關99年7月12日南市警交字第
    SK0 000000號舉發違反道路交通管理事件通知單及原處分機
    關99 年8月19日嘉監南字第裁74-SK0000000號裁決書各1份
    附卷可稽。
  (二)而異議人雖辯稱系爭汽車係採用腹部式安全帶而不是斜肩式
    安全帶云云。惟查，本院向異議人確認系爭汽車之安全帶是
    否為原廠配備一情，經異議人之配偶陳鸞鳳陳稱系爭汽車均
    係原廠配備，買來以後就沒有改裝過，是比較早期的臺灣製
    造產品等語明確，有本院99年9月8日公務電話紀錄1紙在卷
    可佐。又本院向原處分機關調取系爭汽車之車籍資料，依其
    函覆檢送之系爭汽車車籍查詢表可知，系爭汽車之廠牌為日
    產NISSAN，出廠年月為1996年10月車身式樣為轎式，引擎號
    碼為A32D1172Y，車身號碼為A32D01184Y等情，有原處分機
    關99年9月16日嘉監南字第0990022718號函及所附汽車車籍
    查詢表乙份附卷可稽（見本院卷第18、19頁）。而本院再檢
    附系爭車籍資料函請裕隆日產汽車股份有限公司（下稱裕隆
    公司）查明系爭汽車（上開引擎號碼及車型、出廠年月：西
    元1996年10月）之汽車駕駛座係採用肩部或腰部安全帶並檢
    送相關型錄資料到院，經裕隆公司函覆本院：「依貴院所提
    供之資料查證結果說明：(1)車號N8-5605之引擎號碼A32D117
    2Y與車身號碼A32D01184Y原出廠為同車配屬。(2)A32（CEFIR
    O）之前座（駕駛席及助手席）皆配置三點式安全帶，三點
    式安全帶為整個安全帶系統共有三個固定點，分散安全帶拘
    束乘員時產生之力量而降低乘員傷害；三點式安全帶在舌片
    與帶扣扣合後（正常使用時），安全帶織帶會形成同時包含
    肩帶及腰帶之形式（詳如附件圖示與說明）。」等語明確，
    有該公司99年10月19日裕日零服（C）字第99-00036號函及
    所附圖示資料附卷可憑（見本院卷第22至26頁），復觀以該
    圖示說明，益見系爭汽車原廠配備之安全帶在舌片與帶扣扣
    合後，安全帶織帶依設計會同時繞過肩部及腰部一情確實無
    訛，亦可見卷附之該圖示即明。況視之異議人檢附之系爭汽
    車安全帶形式照片所示，該安全帶設計確實有上開安全帶圖
    示中之肩部高度調整器，益徵裕隆公司上開函文說明信而有
    據。準此可知，系爭汽車之安全帶扣帶形式並非如異議人前
    開所言，異議人此等辯解，並非實在，不可採信。
  (三)綜上所述，本件異議人駕駛前開自小客車，確有於前述時、
    地，有汽車行駛於一般道路上汽車駕駛人未繫安全帶之違規
    行為，事證明確。從而，原處分機關依據道路交通管理處罰
    條例第31條第1項及違反道路交通管理事件統一裁罰基準表
    之規定，裁處異議人罰鍰1,500元，其認事用法並無違誤，
    裁罰亦無不當。本件異議為無理由，應予駁回。
五、據上論斷，應依道路交通管理處罰條例第87條第2項、道路
    交通事件處理辦法第18條，裁定如主文。
中    華    民    國    99    年    10    月    29    日
                      交通法庭  法  官  黃聖涵
以上正本證明與原本無異。
如不服本裁定，應於收受送達後5日內向本院提出抗告狀。（應
附繕本）
                                書記官  吳揆滿
中    華    民    國    99    年    10    月    29    日

司法院資訊處製作；財團法人民間司法改革基金會備份。
